台灣高等法院台中分院刑事判決　　　　96年度上訴字第1267號
上　訴　人　台灣彰化地方法院檢察署檢察官
被　　　告　乙○○
上列上訴人因被告毒品危害防制條例案件，不服台灣彰化地方法
院96年度訴字第377號中華民國96年4月10日第一審判決（起訴案
號：台灣彰化地方法院檢察署96年度毒偵字第409、477號），提
起上訴，並移送併辦（併辦案號：台灣彰化地方法院檢察署96年
度毒偵字第1888號），提起本院判決如下：
    主  文
原判決撤銷。
乙○○施用第一級毒品，累犯，處有期徒刑壹年肆月。
    事  實
一、乙○○前因施用毒品案件，經台灣彰化地方法院以92年度毒
    聲字第429號裁定送觀察、勒戒後，認無繼續施用毒品之傾
    向，已於民國92年4月16日執行完畢釋放，由臺灣彰化地方
    法院檢察署檢察官以92年度毒偵字第112號為不起訴處分確
    定；又因施用第一級毒品案件，經同上法院以94年度訴字第
    116號判決判處有期徒刑8月確定；再因施用第一級毒品案件
    ，經臺灣臺南地方法院以94年度訴字第751號判決判處有期
    徒刑9月確定；上開二罪嗣經接續執行，已於95年8月13日縮
    刑期滿執行完畢。猶不思悔改，於前揭觀察、勒戒執行完畢
    釋放後5年內，復分別基於施用第一級毒品海洛因之個別犯
    意，於95年10月中旬至96年2月初，在彰化縣芳苑鄉○○路
    58巷26號、同鄉○○街2號住處及芳苑鄉○○村○○道路旁
    ，以將海洛因加水混合後以注射針筒注射之方式，施用海洛
    因，約一天施用一次。先於95年11月10日下午7時30分許及
    95年11月27日下午5時許，分別經警徵得其同意採集尿液送
    驗，均呈可待因及嗎啡陽性反應。又於96年1月31日因涉嫌
    竊盜，於警方偵訊時，自願採尿送檢，亦呈嗎啡陽性反應。
二、案經彰化縣警察局芳苑分局移送台灣彰化地方法院檢察署檢
    察官偵查起訴及移送併辦。
    理    由
一、上開犯罪事實，業據被告於本院審理中坦承不諱，且被告於
    前揭時地經警採其尿液送驗之結果，均確呈嗎啡陽性反應（
    按一般施用海洛因者會在其體內代謝為嗎啡成分殘留，並經
    由尿液排出），有彰化縣警察局二林分局（現名為芳苑分局
    ）委託檢驗尿液代號與真實姓名對照認證單、採擷尿液同意
    書各2份、詮昕科技股份有限公司5B200002、5C040045、000
    00000號濫用藥物尿液檢驗報告各1份附卷可稽，足徵被告此
    部分之自白與事實相符，可以採信。被告前因施用毒品案件
    ，經台灣彰化地方法院以92年度毒聲字第429號裁定送觀察
    、勒戒後，認無繼續施用毒品之傾向，已於92年4月16日執
    行完畢釋放，有台灣高等法院被告前案紀錄表1份在卷可參
    ，被告於前揭觀察、勒戒執行完畢釋放後5年內，再犯施用
    毒品犯行，亦堪認定。本案事證已臻明確，被告施用第一級
    毒品海洛因犯行，足以認定，應依法論科。
二、被告所為，均係犯毒品危害防制條例第10條第1項之施用第
    一級毒品罪。其為供己施用而於施用前持有海洛因之低度行
    為，各為其施用之高度行為所吸收，均不另論罪。按刑事法
    若干犯罪行為態樣，本質上原具有反覆、延續實行之特徵，
    立法時既予特別歸類，定為犯罪構成要件之行為要素。則行
    為人基於概括犯意，在密切接近之一定時、地持續實行之多
    次行為，倘依社會通念，於客觀上認為符合一個反覆、延續
    性之行為觀念者，於刑法評價上，即應僅成立一罪。學理上
    所稱集合犯之職業性、營業性或收集性等具有反覆特質之犯
    罪均屬之。按施用毒品成習者，其構成要件客觀要素，依社
    會通念足認已有反覆、持續性之存在，應成立集合犯。本案
    被告已有施用毒品前科，又於上開期間，每日施用海洛因，
    足見其已施用成癮，有反覆實施之傾向，應成立集合犯，論
    以單純一罪。檢察官移送併辦部分，本院應依法審究。查被
    告曾因施用第一級毒品案件，經原審法院以94年度訴字第11
    6號判決判處有期徒刑8月確定；再因施用第一級毒品案件，
    經台灣台南地方法院以94年度訴字第751號判決判處有期徒
    刑9月確定；上開二罪嗣經接續執行，已於95年8月13日縮刑
    期滿執行完畢，有台灣高等法院被告前案紀錄表乙紙附卷可
    憑，其受此有期徒刑執行完畢後，5年以內故意再犯有期徒
    刑以上之罪，為累犯，應依法加重其刑。
三、原審判決認被告僅於95年11月10日上午10時、同年月26日下
    午3時，施用海洛因二次之犯行，上開二次施用第一級毒品
    犯行，犯意各別，應予分論併罰。且以被告固於偵查及原審
    法院審理時自白自95年10月中旬某日起至96年2月初某日止
    ，施用第一級毒品多次，約每日施用1次等語。然此部分之
    犯行，除被告上開自白及尿液檢驗別無其他證據外，僅能認
    定上開二次施用海洛因之犯行，被告被訴其他施用海洛因犯
    行，既無其他證據足以證明，復無任何尿液檢驗報告可供查
    核，自難僅憑被告之自白遽且以起訴書雖認被告自95年10月
    中旬某日起至96年2月初某日止，另有多次施用第一級毒品
    之犯行云云。查我國司法實務，對於施用毒品者，向以施用
    毒品者之採尿檢驗，做為施用毒品者自白之佐證。而施用毒
    品者，一般有成癮性，均有連續施用之情形，施用毒品者，
    於被查獲時，承認已長期施用，佐以施用毒品者之尿液檢驗
    有毒品陽性反應，因認施用毒品者所為長期施用毒品之自白
    ，與事實相符，可以相信，自合於事理，亦與社會上一般人
    之經驗相符，不能因刑法連續犯之規定刪除，而即有不同之
    推論。原審認被告之尿液檢驗各僅能佐證被查獲當次之施用
    海洛因犯行，有悖事理、經驗。且一般專家亦謂施用毒品後
    96小時或72小時內，採集尿液，可以驗出毒品陽性反應。則
    被告供稱一日施用一次，依原審判決之推論方法，亦應認於
    查獲採尿前4或3日至查獲該日，每日施用毒品一次。不能認
    每次之尿液檢驗，僅能證明施用毒品一次。本件原審法院認
    定事實，有違事理、社會經驗，亦與連續犯廢止前認定犯罪
    事實之推論實務違背。檢察官以此指摘原審判決不當，其上
    訴為有理由，應由本院將原審判決撤銷改判。爰審酌被告曾
    因施用毒品案件經法院二次判刑確定，嗣經接續執行，甫於
    95年8月13日執行完畢，有上開前案紀錄表在卷可按，仍不
    知悔改，竟又復行施用毒品，足見其自制能力尚有未足，有
    接受相當期間監禁教化之必要，以促其及早矯正吸毒惡習；
    惟念及被告犯罪之動機、目的，其犯罪手段僅係戕害自己之
    身心、施用毒品次數及犯罪後坦承犯行之態度等一切情狀，
    量處如主文所示之刑。
據上論斷，應依刑事訴訟法第369條第1項前段、第364條、第299
條第1項前段，毒品危害防制條例第10條第1項，刑法第11條前段
、第47條第1項，判決如主文。
本案經檢察官甲○○到庭執行職務。
中　　華　　民　　國　　96　　年　　6　　月　　13 　　日
            刑事第九庭    審判長法　官　陳　筱　珮
                                法　官  康  應  龍
                                法　官  趙  春  碧
上列正本證明與原本無異。
如不服本判決應於收受送達後十日內向本院提出上訴書狀，其未
述上訴之理由者並得於提起上訴後十日內向本院補提理由書 (
均須按他造當事人之人數附繕本)。
                                書記官  胡  美  娟
中　　華　　民　　國　　96　　年　　6 　　月　　15　　日
附錄論罪科刑法條全文：
毒品危害防制條例第10條
施用第一級毒品者，處6月以上5年以下有期徒刑。
